【裁判字號】    97,簡,215
【裁判日期】    970730
【裁判案由】    營利事業所得稅
【裁判全文】
臺北高等行政法院判決
                                     97年度簡字第00215號
原      告  仝清股份有限公司
代  表  人  甲○○
被      告  財政部臺北市國稅局
代  表  人  凌忠嫄（局長）住同上
上列當事人間因營利事業所得稅事件，原告不服財政部中華民國
97年1月25日台財訴字第09600436280號（案號：第00000000號）
訴願決定，提起行政訴訟。本院判決如下︰
    主  文
原告之訴駁回。
訴訟費用由原告負擔。
    事  實
一、事實概要：
    緣原告未辦理民國（下同）93年度未分配盈餘申報，被告機
    關乃按原告93年度營利事業所得稅核定課稅所得額新臺幣（
    下同）28,250元，減除按擴大書面審核純益率自行調整之所
    得額與依其帳載資料申報之所得額之差額 2,970元後，核定
    93年度未分配盈餘為25,280元，依所得稅法第66條之9第1項
    規定加徵10%營利事業所得稅2,528元，並依同法第108條之1
    第2項規定加徵怠報金4,500元。原告不服，申請復查，未獲
    變更，提起訴願遭決定駁回，遂提起本件行政訴訟。
二、兩造聲明：
    (一)原告聲明求為判決：1.撤銷訴願決定。
                        2.訴訟費用由被告負擔。
    (二)被告聲明求為判決：1.駁回原告之訴。
                        2.訴訟費用由原告負擔。
三、兩造之爭點：被告以緣原告未辦理93年度未分配盈餘申報，
    核定93年度未分配盈餘為25,280元，加徵10%營利事業所得
    稅2,528元，並加徵怠報金4,500元，是否適法？
    (一)原告主張之理由：
      1.原告於93年申請停業時，向被告機關中南稽徵所詢問是
        否欠繳任何稅捐，答覆是沒有，並留下聯絡電話及聯絡
        信箱，不料事經多年，被告竟然要求原告補稅，並加課
        罰鍰（即怠報金）。
      2.原告收到罰鍰通知後，電話詢問被告機關承辦人員是否
        可以免罰，承辦人希望原告提出申復，或許可以。不料
        卻遭被告及財政部駁回。
      3.若原告真有欠稅，被告理應通知補稅，不應逕行加課罰
        金，豈有因承辦人員有意或無意之疏忽或過失，反而懲
        罰原告。
    (二)被告主張之理由：
      1.按「自87年度起，營利事業當年度之盈餘未作分配者，
        應就該未分配盈餘加徵10﹪營利事業所得稅，不適用第
        76條之1 規定。前項所稱未分配盈餘，係指經稽徵機關
        核定之課稅所得額。……」「營利事業未依規定期限，
        辦理未分配盈餘申報者，稽徵機關應即填具滯報通知書
        ，送達營利事業，限於接到滯報通知書之日起15日內補
        辦申報；其逾限仍未辦理申報者，稽徵機關應依查得資
        料，核定其未分配盈餘及應加徵之稅額，……」「營利
        事業逾第102 條之3第2項規定之補報期限，仍未辦理申
        報，經稽徵機關依查得資料核定其未分配盈餘及應加徵
        之稅額者，應按核定應加徵之稅額另徵20﹪怠報金。怠
        報金之金額，不得少於 4,500元。」為行為時所得稅法
        第66條之9第1項、第2項前段、第102條之3第2項前段及
        第108 條之1第2項所明定。次按「下列各款，於計算營
        利事業當年度應加徵10% 營利事業所得稅之未分配盈餘
        時，得依所得稅法第66條之9第2項第10款規定，自稽徵
        機關核定之課稅所得額中減除：……四、依擴大書面審
        核營利事業所得稅結算申報案件實施要點，按擴大書面
        審核純益率自行調整之所得額，與其依帳載資料申報之
        所得額之差額。」為營利事業所得稅查核準則第111 條
        之1所規定。
      2.原告未辦理93年度未分配盈餘申報，經被告依查得資料
        核定未分配盈餘25,280元，加徵10﹪營利事業所得稅2,
        528元，另徵怠報金4,500元。原告主張未接獲通知，請
        重新查核云云，申經原告複查決定，依首揭規定，原核
        定未分配盈餘25,280元並無不合，遂予維持。原告不服
        ，提起訴願遞遭駁回。
      3.原告93年度營利事業所得稅結算申報，經被告核定課稅
        所得額28,250元。原告未辦理93年度未分配盈餘申報，
        經被告依查得資料（即核定之課稅所得額28,250元），
        減除按擴大書面審核純益率自行調整之所得額與其依帳
        載資料申報之所得額之差額2,970 元，核定本件未分配
        盈餘25,280元及加徵10﹪營利事業所得稅2,528 元，另
        徵怠報金4,500 元，依首揭規定，原核定並無不合，請
        予維持。
      4.據上論述，本件原處分及所為復查、訴願決定均無違誤
        ，為此請求判決如被告答辯之聲明。
    理  由
一、本件被告機關核定原告93年度未分配盈餘為25,280元，依所
    得稅法第66條之9第1項規定加徵10%營利事業所得稅2,528元
    ，並依同法第108條之1第2項規定加徵怠報金4,500元，爭訟
    數額在20萬元以下（司法院曾依行政訴訟法第219條第2項之
    規定，將行政訴訟法第229條第1項之簡易案件金額提高為20
    萬元，並自93年1月1日起施行），係屬行政訴訟法第229條
    第1項規定之涉訟事件，應依簡易訴訟程序進行之，先予敘
    明。
二、按「自87年度起，營利事業當年度之盈餘未作分配者，應就
    該未分配盈餘加徵10﹪營利事業所得稅，不適用第76條之1
    規定。前項所稱未分配盈餘，係指經稽徵機關核定之課稅所
    得額。……」「營利事業未依規定期限，辦理未分配盈餘申
    報者，稽徵機關應即填具滯報通知書，送達營利事業，限於
    接到滯報通知書之日起15日內補辦申報；其逾限仍未辦理申
    報者，稽徵機關應依查得資料，核定其未分配盈餘及應加徵
    之稅額，……」「營利事業逾第102條之3第2項規定之補報
    期限，仍未辦理申報，經稽徵機關依查得資料核定其未分配
    盈餘及應加徵之稅額者，應按核定應加徵之稅額另徵20﹪怠
    報金。怠報金之金額，不得少於4,500元。」為行為時所得
    稅法第66條之9第1項、第2項前段、第102條之3第2項前段及
    第108條之1第2項所明定。次按「下列各款，於計算營利事
    業當年度應加徵10%營利事業所得稅之未分配盈餘時，得依
    所得稅法第66條之9第2項第10款規定，自稽徵機關核定之課
    稅所得額中減除：……4、依擴大書面審核營利事業所得稅
    結算申報案件實施要點，按擴大書面審核純益率自行調整之
    所得額，與其依帳載資料申報之所得額之差額。」為營利事
    業所得稅查核準則第111條之1所規定。
三、本件原告未辦理93年度未分配盈餘申報，被告機關乃按原告
    93年度營利事業所得稅核定課稅所得額28,250元，減除按擴
    大書面審核純益率自行調整之所得額與依其帳載資料申報之
    所得額之差額2,970 元後，核定93年度未分配盈餘為25,280
    元，依所得稅法第66條之9 第1 項規定加徵10% 營利事業所
    得稅2,528 元，並依同法第108 條之1 第2 項規定加徵怠報
    金4,500 元。原告不服，申請復查，未獲變更，提起訴願遭
    決定駁回，循序起訴意旨如事實欄所載。
四、查原告未辦理93年度未分配盈餘申報，經被告依查得資料核
    定課稅所得額28,250元，減除按擴大書面審核純益率自行調
    整之所得額與其依帳載資料申報之所得額之差額2,970 元，
    乃核定本件未分配盈餘25,280元及加徵10﹪營利事業所得稅
    2,528 元，另徵怠報金4,500 元各情，為原告所不爭，並有
    營利事業所得稅結算申報核定通知書、營業稅稅籍申辦及備
    忘事項查詢作業、徵銷明細檔查詢、未分配盈餘申報滯報通
    知書、核定稅額繳款書、未分配盈餘申報核定通知書等資料
    附原處分卷內可稽，揆諸前揭行為時所得稅法第66條之9 第
    1 項、第2 項前段、第102 條之3 第2 項前段及第108 條之
    1 第2 項等規定，自屬有據。原告主張未接獲通知，不應逕
    行加徵怠報金云云，容非可採。是被告機關以原告未辦理93
    年度未分配盈餘申報，核定93年度未分配盈餘為25,280元，
    加徵10% 營利事業所得稅2,528 元，並加徵怠報金4,500 元
    ，並無違誤，訴願決定予以維持，亦無不合；原告訴請撤銷
    ，為無理由，應予駁回。又本件係適用簡易訴訟程序，爰不
    經言詞辯論逕為判決。
五、據上論結，本件原告之訴為無理由，爰依行政訴訟法第233
    條第1 項、第98條第1 項前段，判決如主文。
中    華    民    國    97    年    7    月    30     日
              台北高等行政法院第六庭
                              法  官  許瑞助
上為正本係照原本作成。
本件以訴訟事件所涉及之法律見解具有原則性者為限，始得於本
判決送達後20日內向本院提出上訴狀並表明上訴理由，如已於本
判決宣示後送達前提起上訴者，應於判決送達後20日內補具上訴
理由（均按他造人數附繕本），且經最高行政法院許可後方得上
訴。
中    華    民    國    97    年    7    月    30     日
                              書記官  吳芳靜


司法院資訊處製作；財團法人民間司法改革基金會備份。
